【裁判字號】    90,自,516
【裁判日期】    901015
【裁判案由】    誣告
【裁判全文】
臺灣臺北地方法院刑事裁定                            九十年度自字第五一六號
    自  訴  人  甲○○
    被      告  丙○○
右列被告因誣告案件，經自訴人提起自訴，本院裁定如左：
    主  文
自訴駁回。
    理  由
一、本件自訴意旨詳如附件之自訴狀影本所載。
二、按法院或受命法官於自訴案件第一次審判期日前訊問及調查結果，如認為案件有
    刑事訴訟法第二百五十二條至第二百五十四條之情形者，得以裁定駁回其自訴，
    同法第三百二十六條第三項定有明文。次按，刑法第一百六十九條第一項之誣告
    罪，以意圖他人受刑事或懲戒處分，向該管公務員誣告為構成要件，故該項犯罪
    ，不特須指出其具體事實，足以使人受刑事或懲戒處分，且須明知其為虛偽，具
    有故意構陷之情形始能成立，若係出於誤會或懷疑有此事實而為申告，以致不能
    證明其所訴之事實為真實，或係所告尚非全然無因，衹因缺乏積極證明致被誣告
    人不受訴追處罰者，縱被訴人不負刑責，而告訴人本缺乏誣告之故意，自難成立
    誣告罪名，最高法院二十二年度上字第三三六八號、四十三年度台上字第二五一
    號及四十四年度台上字第八九二號分別著有判例可資參照。
三、本件自訴人甲○○認被告丙○○涉有刑法第一百六十九條第一項之誣告犯行，無
    非係以：被告丙○○明知自訴人甲○○並未將其向被告丙○○所承租餐廳內之杯
    盤予以侵占入己，竟虛捏事實向台灣台北地方法院檢察署申告其涉有侵占罪嫌為
    其主要論據。訊據被告丙○○固不否認其以自訴人甲○○涉有侵占罪嫌而向台灣
    台北地方法院檢察署提出告訴等事實，然堅詞否認有何誣告之犯行，辯稱：其係
    依據終止租約後點交設備之結果而認為自訴人甲○○涉有侵占相關設備之嫌疑，
    並無虛捏事實之情形等語。
四、經查，被告丙○○曾於九十年三月間以自訴人甲○○涉犯刑法第三百三十五條第
    一項之侵占罪嫌而向台灣台北地方法院檢察署提起告訴，現由該署以九十年度偵
    緝字第七三三號案件偵查中等事實，業經被告丙○○供明在卷，並有被告丙○○
    所提出前開案件之告訴狀影本一份附卷可稽；又上開案件迄今尚未偵結，而無法
    調閱相關卷宗，此有台灣台北地方法院檢察署九十年十月八日乙○茂麗九十偵緝
    七三三字第四三八八一號函在卷可稽。然依被告丙○○所提之上開告訴狀所載內
    容，被告丙○○係基於終止租約後點交自訴人甲○○所使用設備之結果而提出上
    開侵占之告訴；而被告丙○○於九十年一月四日點交之結果，僅收回三把鎖、登
    記證、七枚印章及二十四只水杯，另吊扇、吧檯器具、碗盤未收回，此有被告丙
    ○○所提出之由自訴人甲○○之委託人劉仲希所立具之點交結果紀錄附於被告丙
    ○○與自訴人甲○○所簽立之裝潢設備及經營權使用協議書可稽；又自訴人甲○
    ○於本院九十年十月二日調查中就上開點收資料亦表明並無意見，而經本院核對
    上開使用協議書內所載之相關設備及九十年一月四日之點交結果紀錄，足見被告
    丙○○於告訴狀內記載：自訴人甲○○將吊扇、吧檯器具及碗盤（包括咖啡爐具
    、咖啡杯組、砂鍋、水果盤、蛋糕碟、咖啡匙、果汁杯、湯杯、深盤等）據為己
    有等事實自非無據，尚難認其有何虛捏事實之情事。至被告丙○○與自訴人甲○
    ○間所涉上開侵占案件，縱於事後經檢察官為不起訴處分確定，亦難逕認被告丙
    ○○於提出上開告訴之際即有故意虛構之情事。是被告丙○○於上開侵占案件所
    指之事實既非憑空捏造，已如前述，自難以誣告罪名相繩。此外，復此外，本院
    復查無其他積極證據足證被告丙○○有何誣告犯行，其犯罪嫌疑尚屬不足，而有
    刑事訴訟法第二百五十二條第十款之情形，依照首開說明，本件自訴應予駁回。
據上論結，應依刑事訴訟法第三百二十六條第三項、第二百五十二條第十款，裁定如
主文。
中    華    民    國      九十      年      十      月        十五      日
                                      臺灣臺北地方法院刑事第九庭
                                              法    官  黃雅君
右正本證明與原本無異。
如不服本裁定應於送達後五日內向本院提出抗告狀。
                                              書 記 官  陳怡如
中    華    民    國      九十      年      十      月        十六      日


司法院資訊處製作；財團法人民間司法改革基金會備份。
